臺灣高等法院臺南分院刑事裁定
111年度毒抗字第119號
抗  告  人  黃哲遠
上列抗告人因聲請觀察勒戒案件，不服臺灣雲林地方法院111年
度毒聲字第12號民國111年1月12日裁定（110年度毒偵字第664號
、111年度聲觀字第8號），提起抗告，本院裁定如下：
    主  文
抗告駁回。
    理  由
一、原審裁定意旨：引用原審111年度毒聲字第12號裁定書（如
    附件）。
二、被告抗告意旨略以：伊因年少不懂事誤入歧途，現已改過自
    新，並有固定工作，早年父母離異，父親因罹患帕金森症無
    法工作、奶奶80餘歲年邁，均需賴伊照顧，請求讓伊有繼續
    在外面工作，照顧家中長輩的機會。
三、本院審查結果，認為原審以：被告於110年4月7日在雲林縣
    古坑鄉路旁施用第二級毒品犯行，事證明確，被告又無因施
    用毒品經送觀察勒戒的紀錄，而裁定被告應送勒戒處所觀察
    、勒戒，其期間不得逾2月等語，其認事用法並無違誤，所
    為的裁量亦屬適當，並無違法不當之處。
四、被告雖以上開情詞提起抗告，然查：
  ㈠毒品危害防制條例第24條第1項，採行「觀察、勒戒」與「緩
    起訴之戒癮治療」並行之雙軌模式，並無「緩起訴之戒癮治
    療」應優先於「觀察、勒戒」的強制規定，但檢察官適用刑
    事訴訟法第253條之1第1項及第253條之2對被告為緩起訴處
    分時，另應「參酌刑法第57條所列事項及公共利益之維護」
    ，並「認以緩起訴為適當」者，始得為之。109年7月15日修
    正施行的毒品危害防制條例對於施用毒品者，雖較著重其「
    病患」性特質，較不側重其「犯罪」性質，並以「治療」疾
    病為出發點，而更確立「附命完成戒癮治療緩起訴」處分及
    「觀察、勒戒或強制戒治」雙軌治療模式，然上開基本立法
    架構並未改變。
  ㈡檢察事務官於偵查中傳喚被告到場訊問，給予被告表達意見
    的機會，並詢問被告稱：「（你不是在緩起訴？為何還施用
    毒品？）沉默。（你已違反緩起訴條件，要向法院聲請觀勒
    ，是否同意？）（點頭）」，因此本案檢察官在決定是否聲
    請觀察勒戒之前，已經嘗試給予被告陳述意見的機會，合先
    敘明。
　㈢其次，被告於109年4月5日曾因施用第二級毒品，經檢察官以
    109年度毒偵字第843號給予附命完成戒癮治療處分等條件的
    緩起訴處分，緩起訴處分期間為109年12月18日到111年8月1
    7日，有該案緩起訴處分書在卷可參，可見檢察官已經給予
    被告一次讓被告自行完成戒癮治療的緩起訴處分機會，被告
    仍未珍惜，而於上開緩起訴處分期間再觸犯本案施用第二級
    毒品犯行，顯示被告的戒毒意志不堅，自行完成戒癮治療的
    成效不佳。
　㈣被告本次施用毒品排放的尿液，經以氣相層析質譜確認檢驗
    結果，含有安非他命的代謝物濃度高達2180ng/ml，含有甲
    基安非他命的代謝物濃度高達14860ng/ml以上（安非他命的
    閾值大於500ng/ml；或者甲基安非他命的閾值大於500ng/ml
    且安非他命的閾值大於100ng/ml，即可判定陽性），顯見被
    告本次施用毒品的濃度非低，被告對於毒品應有高度的依賴
    性及成癮性，實需藉由隔離毒品誘惑的方式協助被告戒毒。
　㈤被告家中如果有生病的父親或年邁母親需人照顧，應向村里
    長辦公室、鄉公所或縣政府社會局等相關單位，尋求政府提
    供相關協助，併此敘明。　
五、綜上所述，原審法院依毒品危害防制條例第20條第1項規定
    ，裁定被告應送勒戒處所觀察勒戒，經核其認事用法，並無
    不合。抗告意旨以前開情詞指摘原裁定不當，為無理由，應
    予駁回。
六、依刑事訴訟法第412條，裁定如主文。
中　　華　　民　　國　　111 　年　　2 　　月　　16　　日
                  刑事第五庭    審判長法　官  蔡廷宜
                                      法　官  林坤志
                                      法　官  蔡川富
以上正本證明與原本無異。
不得再抗告。
　　　　　　　　　　　　　　　　　　　書記官  黃心怡
中　　華　　民　　國　　111 　年　　2 　　月　　16　　日